【裁判字號】    99,聲判,38
【裁判日期】    990722
【裁判案由】    聲請交付審判
【裁判全文】
臺灣臺中地方法院刑事裁定              99年度聲判字第38號
聲請人  即
告  訴  人  甲○○
代  理  人  洪條根律師
被      告  乙○○
上列聲請人因告訴被告殺人案件，不服臺灣高等法院臺中分院檢
察署檢察長駁回再議之處分（99年度上聲議字第766號），聲請
交付審判，本院裁定如下：
    主  文
聲請駁回。
    理  由
一、按告訴人不服上級法院檢察署檢察長或檢察總長認再議為無
    理由而駁回之處分者，得於接受處分書後10日內委任律師提
    出理由狀，向該管第一審法院聲請交付審判；法院認交付審
    判之聲請不合法或無理由者，應駁回之，刑事訴訟法第258
    條之1、258條之3第2項前段分別定有明文。本案聲請人即告
    訴人（下稱聲請人）甲○○以被告乙○○涉犯殺人罪嫌，向
    臺灣臺中地方法院檢察署檢察官提出告訴，經該署檢察官於
    民國99年3月11日以98年度偵續字第469號不起訴處分書（下
    稱不起訴處分）為不起訴處分後，聲請人不服，聲請再議，
    又經臺灣高等法院臺中分院檢察署檢察長以再議為無理由，
    於99年4月26日以99年度上聲議字第766號處分書（下稱駁回
    再議處分）駁回再議之聲請，聲請人於99年5月4日收受該駁
    回再議處分書，並於同年月17日委任洪條根律師提出聲請交
    付審判狀，向本院聲請交付審判等情，有上開不起訴處分書
    、駁回再議處分書、送達證書附於臺灣臺中地方法院檢察署
    前開案卷可稽，並經本院調閱該卷查明無訛，復有刑事交付
    審判聲請狀附於本院卷可稽，是聲請人聲請交付審判並未逾
    越前開法定之10日期間（查聲請人住居所不在本院所在地，
    本件聲請交付審判之法定期間應加計在途期間7日，故末日
    應為99年5月21日），合先敘明。
二、聲請交付審判意旨詳如附件之刑事聲請交付審判狀所載。
三、經查：
(一)按法院認交付審判之聲請不合法或無理由者，應駁回之，刑
    事訴訟法第258條之3第2項前段定有明文。又刑事訴訟法於
    91年2月8日經修正公布，新增前述第258條之1規定，此乃對
    於「檢察官不起訴或緩起訴裁量權」制衡之一種外部監督機
    制，此時，法院僅在就檢察官所為不起訴或緩起訴之處分是
    否正確加以審查，以防止檢察機關濫權，故法院裁定交付審
    判之前提，必須偵查卷內所存證據已符合刑事訴訟法第251
    條第1項規定「足認被告有犯罪嫌疑」檢察官應提起公訴之
    情形，亦即該案件已經跨越起訴門檻，否則，縱或法院對於
    檢察官所認定之基礎事實有不同判斷，但如該案件仍須另行
    蒐證、偵查，始能判斷應否交付審判者，因交付審判審查制
    度並無如同再議救濟制度得發回原檢察官繼續偵查之設計，
    法院仍應依同法第258條之3第2項前段規定，以聲請為無理
    由裁定駁回。再依立法精神，法院就聲請交付審判案件之審
    查，所謂「得為必要之調查」，其調查證據之範圍，自應以
    偵查中曾顯現之證據為限，不可就告訴人新提出之證據再為
    調查，亦不可蒐集偵查卷以外之證據。又依新修正刑事訴訟
    法第260條對於不起訴處分已確定或緩起訴處分期滿未經撤
    銷者得再行起訴之規定，其立法理由說明，本條所謂不起訴
    處分已確定者，係包括「聲請法院交付審判復經駁回者」之
    情形在內，則法院就聲請交付審判案件之審查，所謂「得為
    必要之調查」，其調查證據範圍，自更應以偵查中曾顯現之
    證據為限，不得就告訴人新提出之證據再為調查，亦不可蒐
    集偵查卷以外之證據，否則，將與刑事訴訟法第260條之再
    行起訴規定，混淆不清，合先敘明。
(二)本院調閱偵查卷宗詳為審閱後，認本件依偵查中曾顯現之證
    據資料，確未有積極證據足以證明被告有將朱秀美自七樓窗
    口推落之行為。人命關天，本院為求慎重，復仔細勘驗98年
    3月25日下午3時30分詹常輝檢察官訊問證人李過之錄音光碟
    內容（按本件案發時間為98年3月25日上午，李過56年次之
    壯年女子，其為本案惟一目擊朱秀美墜樓經過者，其身分為
    朱秀美之鄰居，立場應是客觀公正，且案發前其與其夫甫因
    被告與朱秀美酒醉擾鄰之行為，前往朱秀美租居處敲門反應
    時，竟遭被告嗆聲挑釁，故李過當無迴護被告，隱瞞案情之
    可能，其於案發後同日下午即經檢察官詳為訊問，當時印象
    自當深刻，故其該日證詞內容應具有高度可信性，而為本案
    最關鍵之證據），關於李過證述其目睹朱秀美墜樓經過部分
    之原始答訊內容為：
    問：妳聽到救命的那個聲音是幾點的時候？
    答：我不確定，我知道快還沒八點啦！
    問：七點多就對了？
    答：對。但是她喊救命的聲音又不是說很緊張的那種喊救命
        ，就你聽她的聲音就覺得那個有點在半玩耍的。因為他
        們中間已經吵了好多個小時了，所以我們根本(以下被
        檢察官發問所打斷)。
    問：所以妳所謂的吵不是爭執啦，就只是很大聲的嬉鬧的那
        種聲音就對了？
    答：對。中間稍微有點爭執啦。
    問：是不是很像「酒空」的樣子？
    答：對呀！就很像喝醉酒的人講話很大聲的樣子。
    問：然後妳就起來，從妳房間的窗戶看出去？
    答：對啊，看出去啊。
    問：妳那個時候看出去的景像是什麼？
    答：她就坐在窗檯，右腳在外面，左腳在裡面。
    問：她兩隻手呢？
    答：她兩隻手就握著窗緣。
    問：之後怎麼掉下去的？
    答：之後她自己要下來，有下來，她就自己下來，試圖要下
        來，因為她就踩，我看到的是之後她就下來，然後就踩
        到六樓的那個(以下被檢察官發問所打斷)。
    問：遮雨棚、採光罩吧？
    答：對，採光罩。我有看到她踩破，結果「啵」就下去。我
        看到就是這樣子。
    問：妳看到是她自己跨出來的？
    答：對，自己跨出來的。
    依上開證詞內容，朱秀美應係失足墜樓，而無跡證顯示係遭
    被告動手推落。至於聲請意旨所指：被告辯稱案發前與死者
    爭吵互毆後，死者猶邀被告做愛云云，此有違經驗法則；又
    證人蔡國彬於偵訊時有證稱，死者生前在電話中曾對其哭訴
    有人要殺她等語，故當時惟一在死者身旁之被告，涉有殺人
    重嫌等節，均屬案發前之情境，無從進而證明被告於朱秀美
    跨坐窗檯之際，有動手將朱秀美自窗口推落致其墜樓死亡之
    殺人犯行。是臺灣臺中地方法院檢察署檢察官參照其他各節
    事證，以被告犯罪嫌疑不足予以不起訴處分，及臺灣高等法
    院臺中分院檢察署檢察長認原檢察官不起訴處分並無不當，
    而駁回聲請人再議之聲請，處分書既已詳列不起訴處分及駁
    回再議聲請之理由，所列理由又無任何違背經驗法則、論理
    法則或其他證據法則情事，聲請人仍執附件刑事聲請交付審
    判狀所載理由聲請交付審判，核無理由，應予駁回。
四、依刑事訴訟法第258條之3第2項前段，裁定如主文。
中    華    民    國    99    年    7     月    22    日
                    刑事第13庭  審判長法  官  楊萬益
                                      法  官  廖慧如
                                      法  官  蔡建興
上為正本證明與原本無異。
不得抗告。
                                      書記官  黃英寬
中    華    民    國    99    年    7     月    22    日

司法院資訊處製作；財團法人民間司法改革基金會備份。
